【裁判字號】    90,上更(一),111
【裁判日期】    900509
【裁判案由】    誣告
【裁判全文】
臺灣高等法院臺中分院刑事判決            民國九十年度上更(一)字第一一一號
    上  訴  人  臺灣臺中地方法院檢察署檢察官
    上  訴  人
    即  被  告  乙○○
右上訴人因被告誣告案件，不服臺灣台中地方法院中華民國八十七年七月廿八日第一
審判決(民國八十七年度訴字第一五六號，起訴案號：臺灣台中地方法院檢察署民國
八十七年度偵字第一五六號)，提起上訴，經判決後，由最高法院發回更審，本院判
決如左：
    主      文
原判決撤銷。
乙○○無罪。
    理      由
一、公訴意旨稱：被告乙○○明知曾於民國八十六年三月十六日下午二時五十五分許
    ，打電話至台中市北路二四○號二樓林金水所經營之住商不動產加盟店，向其謂
    ：「他（即丙○○）又告我太太偽造文書，又告我竊盜，你告訴他，我甘願被關
    十年，我一人配他全家，叫他全家要給我注意。」，請其代為轉告丙○○，經林
    金水於同月十七日上午九時許，將前開言語轉告丙○○，令丙○○心生畏懼，丙
    ○○乃於八十六年三月十九日下午四時許，向台中市警察局第二分局立人派出所
    對乙○○提出恐嚇之告訴，詎乙○○竟意圖使丙○○受刑事處分，亦於該日下午
    六時十分許，向臺中市警察局第二分局立人派出所告訴丙○○誣告，嗣經台中地
    檢署為不起訴處分確定。因認被告乙○○涉有刑法第一百六十九條第一項之誣告
    罪嫌。
二、訊據上訴人即被告乙○○矢口否認有前開向該管公務員誣告犯罪之犯行，辯稱：
    被告從未在警訊及偵查中自承有對丙○○恐嚇，且丙○○係因誤會被告檢舉其逃
    漏稅懷恨在心及意圖賴債等原因而亂告其恐嚇，又證人林金水係丙○○之妻舅，
    其證詞亦有偏頗等語。經查被告於警訊時固曾供稱：「我沒有妨害他（指丙○○
    ）的人身自由，是他亂說，我要告丙○○誣告」之語，但其所以有「要告丙○○
    誣告」之言詞，係因立人警察派出所，製作筆錄之警員訊以「你母舅（指丙○○
    ）告你妨害自由，你有無意見補充？」始為如此陳述（偵第一一五○七號卷十一
    頁反面），則其所稱「要告丙○○誣告」，顯係因警員之推問，為脫卸被告妨害
    自由之罪責，而以請求懲辦對方，作為防禦自己之方法，尚難因此即認其有使丙
    ○○刑事處分之意思。次查公訴人指被告有誣告犯行，係以丙○○、林金水之證
    述為主要依據，然證人林金水於警訊稱：「被告係於八十六年三月十六日下午二
    時五十五分許打電話給我，要我轉告丙○○說：『：：：我（指被告）甘願被關
    十年，我一人配他全家，他全家要給我注意』，於八十六年三月十七日上午九時
    許，丙○○打電話給我，我就將乙○○的話告訴丙○○」（偵字第一一五○七號
    卷十六頁），依林金水所述，係於丙○○打電話來時，將被告恐嚇之事轉造丙○
    ○，但丙○○於八十七年四月十七日偵查中則稱：「是林金水打電話告知我的」
    （偵五四一二號卷二三頁反面），究竟係何人打電話時轉告恐嚇的話，二人所述
    已有不符，且林金水於第一審偵審中又稱：於接到被告恐嚇的電話後三、四天，
    我打電話給丙○○，轉造被告恐嚇的話（偵五四一二號卷四一頁反面、四十二頁
    、一審卷三七頁反面、三八頁），於本院前審稱：於接到被告電話之第二天即
    打電話給丙○○轉告被告恐嚇的話（本院上訴卷五四頁反面），林金水就何時將
    被告恐嚇言語轉告丙○○，或稱是接到被告恐嚇電話後之第二天，或稱是接到電
    話後之第三、四天，先後所述亦不一致，足見二人之供詞為有瑕疵而不能遽信，
    況林金水並無法提供錄音帶證明八十六年三月十六日被告乙○○打電話之內容，
    更無從證明被告確有上開恐嚇丙○○之言詞。至台灣台中地方法院檢察署八十六
    年度偵字第一一五○七號檢察官職權不起訴處分書，雖稱被告乙○○於警訊及檢
    察官偵查中有坦承上開恐嚇丙○○之犯行云云，但經查卷內資料，被告乙○○於
    警訊及偵查筆錄中均否認有出言恐嚇丙○○之行為，是該不起訴處分書所載被告
    坦承犯行，容有不合。綜上所述，既乏證據證明被告有誣告之犯行，乃原審未察
    ，遽予論罪科刑，顯有未洽，檢察官上訴指被告應成立犯罪原判決量刑過輕云云
    ，無可採取，被告上訴否認犯罪，指摘原判決不當，則屬可採，應由本院將原判
    決撤銷改判，另以被告犯罪不能證明，予以諭知無罪。
三、據上論斷，應依刑事訴訟法第三百六十九條第一項前段、第三百六十四條、第三
    百零一條第一項前段，判決如主文。
本案經檢察官甲○○到庭執行職務。
中      華      民      國    九十      年      五      月       九     日
                              臺灣高等法院臺中分院刑事第二庭
                                    審判長法  官  羅  禮  政
                                法  官  蔡  聰  明
                                          法  官  陳  欣  安
右正本證明與原本無異。
「檢察官得上訴」
如不服本判決應於收受送達後十日內向本院提出上訴書狀，其未敘述上訴之理由者並
得於提起上訴後十日內向本院補提理由書（均須按他造當事人之人數附繕本）。
                                          書記官  陳  秀  真
中      華      民      國    九十    年      五     月      十一      日
                                                                       Ａ


司法院資訊處製作；財團法人民間司法改革基金會備份。
